【裁判字號】    97,交上易,54
【裁判日期】    970721
【裁判案由】    過失傷害
【裁判全文】
臺灣高等法院高雄分院刑事判決        97年度交上易字第54號
上  訴  人  臺灣高雄地方法院檢察署檢察官
被      告  乙○○
上列上訴人因被告過失傷害案件，不服臺灣高雄地方法院96年度
交易字第615 號中華民國97年4 月23日第一審判決（起訴案號：
臺灣高雄地方法院檢察署96年度調偵續字第12號），提起上訴，
本院判決如下：
    主  文
上訴駁回。
    理  由
一、公訴意旨略以：被告乙○○係從事計程車載客業務之人，於
    民國（以下同）94年9 月25日13時許，駕駛車號ZH-562號營
    業用自小客車，沿高雄市前鎮區○○○路南向北行駛，行至
    中山四路與金福路口時，原應注意行至交岔路口因特殊需要
    另設有標誌、標線者，並應依其指示行車，而依當時情形又
    無不能注意之情事，竟疏於注意，而於上開路口燈號為中山
    路雙向直行，而無中山路南向北來車得左轉金福路之號誌時
    ，逕行左轉，適有告訴人甲○○騎乘車號XVO-015 號重機車
    搭載其妻女林桂琴、胡雅婷，沿中山四路北向南慢車道直行
    而來，突見被告乙○○左轉至該處乃煞車不及，而撞擊被告
    乙○○之營業用小客車右前側車輪，致告訴人人車倒地，受
    有左脛腓骨粉碎性骨折之傷害，因認被告乙○○涉有刑法第
    284 條第2 項之業務過失傷害罪嫌。
二、公訴人認被告乙○○涉有刑法第284 條第2 項之業務過失傷
    害罪嫌，無非以：被告乙○○於偵查中之供述，及證人即告
    訴人之妻林桂琴偵查中之證述，並有卷附道路交通事故現場
    圖、道路交通事故調查報告表(一)、(二)、重仁骨科醫院診斷證
    明書各1 份及交通事故現場照片8 張、現場履勘照片9 幀及
    檢察官現場履勘筆錄1 份可稽等語，為其論據。
三、訊之被告乙○○固不否認於上揭時、地駕駛前開營業用計程
    車，行經上開路段，其右側車身與告訴人所騎乘之上開機車
    車頭發生撞擊，致告訴人人車倒地，受有左脛腓骨粉碎性骨
    折之傷害等事實，惟堅決否認有何未依交通號誌指示行車之
    過失，辯稱：我確實是在中山路南往北方向與金福路交岔路
    口之紅綠燈號出現可以左轉之箭頭標示時，才左轉進入金福
    路，我左轉時，並未閃避其他機車，係我之計程車通過該路
    口之際，告訴人之機車突然衝出，自己來撞上我計程車之右
    前側車輪及車門部位等語。經查：
（一）被告乙○○為計程車司機，平日以駕駛計程車載客為業，
      於94年9 月25日13時許，駕駛車號ZH-562號計程車沿高雄
      市前鎮區○○○路南向北行駛至該路段與金福路交岔口，
      正左轉通過該路口而欲進入金福路之際，適有告訴人騎乘
      車號XVO-015 號重機車搭載其妻林桂琴、女兒胡雅婷沿中
      山四路北向南方向之慢車道行駛而來，兩車避煞不及，乃
      發生碰撞，致告訴人受有左脛腓骨粉碎性骨折之傷害等情
      ，業據被告乙○○自承在卷，且據告訴人甲○○於警詢、
      偵查及法院審理時指述明確，並有道路交通事故現場圖、
      道路交通事故調查報告表(一)、(二)各1 份、高雄市政府警察
      局交通大隊交通事故談話紀錄表2 份（警卷第6 至13頁）
      、重仁骨科醫院診斷證明書1 紙（警卷第5 頁）、道路交
      通事故照片9 幀（院卷第68至72頁）在卷可資佐證，此部
      分事實固均堪以認定。
（二）就被告乙○○是否違反上開交岔路口號誌之指示一節，業
      據被告乙○○於案發後在現場立即向來處理之警員表示肇
      事前中山四路南往北方向之號誌為綠燈，並有箭頭指示左
      轉，直行及左轉方向均為綠燈等語，有卷附道路交通事故
      談話紀錄表1 份可稽（警卷第11頁），恰與高雄市政府交
      通局96年3 月9 日高市交管字第0960008419號函所示：上
      開交叉路口「於94年9 月25日係設定特殊三時相模式且開
      放全日三色燈運作，第一時相中山路雙向直行，第二時相
      中山路南往北直行兼左轉，北往南慢車道紅燈可右轉，第
      三時相開放金福路通行，中山路北往南繼續紅燈可右轉」
      （見臺灣高雄地方法院檢察署96年度偵續字第72號，下稱
      偵二卷，第19頁），及同交通局96年8 月29日高市交管字
      第0960033782號函所示：「第一時相開放中山四路南往北
      直行綠燈，北往南快車道直行綠燈，慢車道圓形綠燈可直
      行右轉。第二時相開放中山四路南往北繼續直行綠燈兼左
      轉綠燈，北往南慢車道皆紅燈不可直行但可右轉。第三時
      相開放金福路西往東通行，中山路南往北紅燈，北往南快
      慢車道繼續紅燈可右轉」（見原審卷第14頁）所示情形相
      符，則被告乙○○所辯號誌情形係當時路口可能發生之號
      誌。
（三）告訴人甲○○雖在偵查中及在原審及本院審理時證稱：我
      當時行進之機車道之號誌為綠燈等語（臺灣高雄地方法院
      檢察署95年度偵字第9889號卷，下稱偵一卷第6 頁、原審
      卷第28頁），又據證人即告訴人之妻林桂琴證稱：我們當
      時行駛方向之燈號為綠燈等語。惟參諸上揭交通局函文，
      該交岔路口應無可能同時出現被告乙○○可以左轉及告訴
      人甲○○亦可直行之燈號。另本件車禍發生後，被告乙○
      ○之計程車右前車輪與右前門緣中間呈現縱長形之撞擊凹
      陷痕跡，右後車門中段亦有因撞擊後所呈現之凹陷痕跡，
      告訴人之機車則係（駕駛者方向）擋風板左下方與前輪接
      縫處呈現破損擠壓而位移之損害，有卷附交通事故照片6
      幀（見原審卷第69頁下方、第70、71、72頁，同警卷第15
      至17頁）為憑，參諸證人即處理警員王建益於原審陳稱：
      計程車車前、右前門接縫有明顯撞擊痕跡，機車前車頭與
      計程車在該處發生第一次撞擊，計程車右側車身後門之凹
      陷痕跡可能是車子撞擊後稍微再發生碰撞等語（見原審卷
      第58、59頁），又告訴人甲○○於原審審理中亦證稱：我
      機車車頭與被告之計程車發生撞擊後，機車車身打橫而與
      被告之計程車發生第二次撞擊，我左腳因此受到機車、汽
      車之夾擊而粉碎性骨折等語（見原審卷第29頁），告訴人
      之妻林桂琴亦於原審審理中證稱：告訴人之機車撞到被告
      之計程車後，機車後半身就打橫往計程車右邊撞過去等語
      （見原審卷第37頁）等情，已可認本件撞擊過程，應係告
      訴人之機車車頭左側先直接撞擊被告乙○○之計程車右前
      輪與右前車門交界處後，機車車身再打橫而第二次撞擊被
      告乙○○計程車之右後車門中段部位。又衡以本件車禍發
      生後，被告乙○○之計程車係停於告訴人甲○○機車倒地
      位置之旁邊，位於本件交岔路口內，其車頭正對金福路口
      ，顯然其行向並無明顯偏移，於撞擊後亦無顯然之滑行或
      煞車一段路程後始停止之情形，又該計程車亦未留有煞車
      痕跡，均有卷附現場圖及車禍現場照片可憑，佐以證人即
      警員王建益於原審審理時證稱：該路口若轉彎速度快，汽
      車行駛時有煞車，方向盤衡情多會向左或往右稍微偏轉等
      語（院卷第57頁），而本件被告乙○○之計程車車頭卻係
      正對金福路口等情，亦顯見本件車禍發生前，被告乙○○
      車速並不快，則被告乙○○辯稱伊當時因要轉彎，車速甚
      慢等情（見原審卷第26頁），應可採信。則綜參上情，告
      訴人甲○○之機車於撞擊後並未馬上停止，除有向前擠壓
      之情形外，車身更再次打橫與被告乙○○之計程車發生第
      二次撞擊，而本件在顯可排除被告乙○○之計程車車速過
      快之情形下，再觀諸告訴人甲○○證稱撞到前就煞車然仍
      反應不及等語（見原審卷第30頁），及證人林桂琴證稱：
      撞到前，我身體尚因告訴人煞車往前擠，但均未完全停下
      ，撞到後機車才停下等語（見原審卷第38頁）、證人王建
      益證稱車禍後告訴人之機車煞車尚且因撞擊致車身扭曲而
      咬死、機車前輪尚且向機車內部擠壓（見原審卷第58頁）
      等情，已可認本件撞擊前告訴人甲○○機車向前行駛之慣
      性甚大，以致於在撞擊前已經煞車減速之情形下，竟仍撞
      上計程車且持續向計程車內部擠壓，甚且有餘力打橫而發
      生第二次撞擊，則告訴人甲○○之機車行車速度甚快，至
      為明顯。而告訴人甲○○竟證稱：我當時車速僅有40公里
      等語（警卷第4 頁、院卷第29頁），證人林桂琴亦證稱：
      告訴人車速約在40至50公里等語（臺灣高雄地方法院檢察
      署96年度調偵續字第12號卷第17頁），顯與上開證據不符
      ，難以採信。
（四）又告訴人甲○○與證人林桂琴均於原審審理中證稱：撞擊
      前機車行駛之路線均是直線，係直線撞上被告之計程車，
      並無向外移動、閃避之情形，且於車禍前，係沿外慢車道
      分隔島朝外算約三分之一範圍內之車道行駛，亦即比較靠
      近機車道內側之道路行駛等語（見原審卷第31頁）。惟本
      件車禍發生後，地面並無明顯碎片散落痕跡，業據證人即
      警員王建益結證在卷（見原審卷第56頁），已難藉此判斷
      第一撞擊點之位置確在內側車道；又觀諸本件車禍後車輛
      之停止位置，被告乙○○之計程車車尾距離中山四路北往
      南方向快慢車道分隔島已有4.5 公尺，其車頭停止點並已
      顯然超越中山四路北往南方向慢車道外緣之延伸線，告訴
      人甲○○之機車倒地後，其前、後輪距離該等分隔島最短
      直線距離分別亦有5.7 公尺、5 公尺，而告訴人甲○○機
      車所行駛之慢車道僅寬6.3 公尺，顯然被告乙○○計程車
      停止位置，及告訴人甲○○機車倒地位置均已在中山四路
      北往南方向慢車道之較外側延伸區。則苟本件告訴人甲○
      ○於車禍發生前係沿慢車道內側行駛，並筆直撞上被告乙
      ○○之計程車，則兩車撞擊後之停止位置應均在慢車道內
      側，焉有可能如上揭所述情形兩車均在慢車道較外側處？
      告訴人甲○○雖另證稱係因第一次撞擊後，被告之車輛尚
      有向前繼續移動，其機車乃在被告車輛之帶動下因而打橫
      再與被告計程車發生第二次之撞擊等語（見原審卷第29頁
      ），惟被告乙○○則否認上情，並辯稱：一發現告訴人撞
      擊我之計程車，我即踩煞車，就馬上停住等語（見原審卷
      第61頁），而告訴人甲○○經原審再次詢以是否能確定撞
      擊後被告乙○○之車輛還有往前移動等情，告訴人則改證
      稱：我是事後看現場圖才發覺事情應該是這樣，與被告發
      生撞擊之前半段我有印象，後面就沒有印象等語（見原審
      卷第32頁），則告訴人甲○○此部分所證是否本於其記憶
      ，即有疑義；況參以本件被告乙○○車無剎車痕，其車速
      不快，業如前述，於煞車後應可隨即停下，且以告訴人甲
      ○○之機車向前行駛之速度甚快、慣性應較強之情形下，
      被告乙○○之計程車有無法同時帶動告訴人之機車，能否
      導致告訴人之機車突然改變運動方向而平行往右移動至慢
      車道較外側處，並因而打橫撞擊被告乙○○之計程車，亦
      堪質疑。再證人林桂琴本為告訴人甲○○之配偶，其所證
      既有上開疑義，已難排除偏袒告訴人甲○○之可能，其證
      稱被告乙○○未遵守燈號搶先左轉等情，即難逕予採信。
      是告訴人及證人林桂琴之證言，既與現場跡證有不符之處
      ，而有疑義，自難以其等證詞遽採為不利被告乙○○之認
      定。
（五）又本件車禍經送肇事責任鑑定結果，經高雄市政府交通局
      車輛行車事故鑑定委員會函覆以：「本案之發生，就兩車
      行向、路線與號誌運作時序而言，肇事時僅能一方綠燈，
      惟雙方就號誌各執一詞，又無其他佐證，本會未便遽作認
      定」等語，有高雄市政府交通局車輛行車事故鑑定委員會
      95年6 月26日高市車鑑字第0950002143號函可稽（見偵一
      卷第25頁），再經覆議結果，亦維持原鑑定分析，亦有高
      雄市政府96年10月4 日高市府交三字第0950051248號函在
      卷可憑（偵一卷第28頁），足認本件確乏適當證據認定被
      告乙○○有違反號誌指示之行為。況本件中山四路北向南
      車道之快車道為高達五線道（含右轉專用車道1 線），此
      觀諸卷附現場圖自明，而以上開交通局函文所示本件交岔
      路口號誌時相狀況，苟被告乙○○之計程車於禁止左轉時
      間，而告訴人之機車可以直行，中山四路北向南快車道之
      車輛定然可以直行，被告乙○○若要違規左轉，尚需穿約
      高達5 線道之直行車流，始能抵達告訴人甲○○行駛之路
      旁之慢車道，而衡以中山四路該等樞紐地位之交通繁雜情
      況，暨證人即警員王建益證稱：該路段中午車流縱使未較
      早上、下午之車流多，但也不算太少等語（見原審卷第59
      頁），被告乙○○實少有可能貿然穿越該等5 線道之直行
      車流，且在未經攔阻或與其他車輛發生碰撞之情況下而抵
      達肇事路口，則本件肇事時雙方號誌情況既屬未明，告訴
      人甲○○所為指證及證人林桂琴所為證述既均有瑕疵，於
      此亦無其餘證據證明被告乙○○有在左轉箭頭綠燈亮前搶
      先左轉之行為，法院自無從遽為不利被告乙○○有違規左
      轉之認定。
    綜上所述，因被告乙○○車已左轉至路旁之慢車道，而高雄
    市○○○路在機場附近，該路口車流交通繁雜，該路段中午
    車流縱使未較早上、下午之車流多，但也不算太少，被告乙
    ○○車已左轉至慢車道，被告乙○○車少有可能貿然穿越該
    等5 線道之直行車流，且在未經攔阻或與其他車輛發生碰撞
    之情況下而抵達肇事路口之慢車道，尚無證據證明被告乙○
    ○於左轉箭頭綠燈亮前搶先左轉，又被告乙○○之車在左轉
    中並無剎車痕，足見其行車速度尚非快速，又被告乙○○之
    車頭已依號誌左轉方向完成對準金福路，只是車身仍在慢車
    道，而告訴人甲○○之機車超速行駛，於初次撞擊後並未馬
    上停止，除有向前擠壓之情形外，車身更再次打橫與被告乙
    ○○之計程車發生第二次撞擊，顯見告訴人之車速甚快以致
    本身才無法剎住，而來撞被告乙○○車之右側，以當時情形
    ，被告乙○○對於本件肇事無法預見及防範，尚難認被告乙
    ○○有過失，此外復查無其他確切證據證明被告乙○○有於
    左轉箭頭綠燈亮前搶先左轉或左轉時有過失情事，不能證明
    被告乙○○犯罪。
四、原審以不能證明被告乙○○有過失，依法諭知無罪，核無不
    合，檢察官上訴指摘原判決不當，為無理由，應予駁回。
據上論斷，應依刑事訴訟法第368 條，判決如主文。
本案經檢察官許月雲到庭執行職務。
中    華    民    國    97    年    7     月    21    日
                    刑事第六庭    審判長法  官  王憲義
                                        法  官  邱永貴
                                        法  官  張盛喜
以上正本證明與原本無異。
不得上訴。
中    華    民    國    97    年    7     月    21    日
                                        書記官  黃一秋


司法院資訊處製作；財團法人民間司法改革基金會備份。
